臺灣高等法院高雄分院民事判決
                                     110年度勞上字第37號
上  訴  人  里展企業有限公司

法定代理人  宋錦興  
訴訟代理人  李晉勛  
被上訴人    秦瑞興  

訴訟代理人  王瀚誼律師
            莊曜隸律師
上列當事人間請求給付工資等事件，上訴人對於中華民國110年
8月18日臺灣高雄地方法院110年度勞訴字第95號第一審判決提起
上訴，本院於110年11月24日言詞辯論終結，判決如下：
    主  文
上訴駁回。
第二審訴訟費用由上訴人負擔。
    事實及理由
一、被上訴人主張：被上訴人於民國104年7月28日起受僱於上訴
    人，雙方約定每日工資為新台幣（下同）2,500元，並自105
    年2月起升職為領班，日薪調整為2,600元。上訴人於110年2
    月18日無正當理由扣減被上訴人日薪200元，且未給付被上
    訴人任職期間之特別休假未休工資，被上訴人復發現上訴人
    長期就被上訴人之勞工保險投保薪資有高薪低報及短少提繳
    被上訴人勞工退休金之情形，已違反勞動契約及勞工法令，
    損害被上訴人權益情節重大，被上訴人乃依勞動基準法（下
    稱勞基法）第14條第1項第6款規定，於110年3月2日以高雄
    市政府郵局第23號存證信函終止兩造間之勞動契約，依勞工
    保險條例第12條第1項規定，上訴人應給付被上訴人資遣費1
    62,067元【2,600元×22日×（5＋8/12）×1/2＝162,067元】。
    又被上訴人自104年7月28日起至110年3月2日勞動契約終止
    時，共有特別休假56.75日未休畢，依勞基法第38條第4項規
    定，上訴人應給付被上訴人特別休假未休工資147,550元（2
    ,600元×56.75日＝147,550元）。另上訴人未依勞工退休金月
    提繳分級表規定，為被上訴人提繳如原判決附表所示之勞工
    退休金，應補提繳差額137,376元至被上訴人於勞保局之勞
    工退休金專戶。再被上訴人係依勞基法第14條第1項第6款規
    定終止勞動契約，符合就業保險法所稱之非自願離職，被上
    訴人自得依就業保險法第25條第3項規定，請求上訴人發給
    非自願離職證明。並於原審聲明：（一）上訴人應給付被上
    訴人309,617元，及自起訴狀繕本送達翌日起至清償日止，
    按年息5%計算之利息。（二）上訴人應提繳137,376元至被
    上訴人於勞保局之勞工退休金專戶。（三）上訴人應發給被
    上訴人非自願離職證明。（四）願供擔保，請准宣告假執行
    。
二、上訴人則以：被上訴人工作不力，態度消極，且煽動其他員
    工不配合作業，輕忽工作程序與安全，造成同事受有職業傷
    害，致上訴人須負擔無過失補償責任，為促請被上訴人注意
    ，乃將被上訴人調整為非領班職務，自無法領取主管津貼20
    0元，詎被上訴人竟因此情緒不佳，出勤至110年2月20日即
    不到工而連續礦工3日以上，上訴人乃於110年3月11日公告
    將被上訴人解僱；又被上訴人薪資明細均有註記勞健保扣除
    金額，被上訴人自始即知悉勞保申報金額，其自繳金額亦減
    少，且從無反對意思，被上訴人以此終止勞動契約與情理不
    合；另上訴人與被上訴人約定之日薪遠高於勞基法之基本工
    資，其中已內含特別休假、退休金及假日工資，被上訴人不
    得再請求上訴人給付特別休假未休工資及退休金等語。
三、原審判決上訴人應給付被上訴人289,531元（資遣費141,981
    元、特休未休工資147,550元），及自110年3月19日起至清
    償日止按年息5%計算之利息，暨提繳137,376元之勞退金與
    發給被上訴人非自願離職證明，並駁回被上訴人其餘之訴。
    上訴人對命其給付資遣費及特休未休工資部分不服，提起一
    部上訴。上訴聲明：（一）原判決關於命上訴人給付逾提撥
    137,376元勞退金及開立非自願離職證明部分均廢棄。（二
    ）上開廢棄部分，被上訴人在第一審之訴及假執行之聲請均
    駁回。被上訴人答辯聲明：上訴駁回（原審判決命上訴人提
    繳勞退金137,376元及發給非自願離職證明部分，及被上訴
    人敗訴部分，均未經上訴，已告確定）。
四、兩造不爭執事項：
（一）被上訴人自104年7月28日起受僱於上訴人，約定每日工資
      2,500元，105年2月起升職為領班，日薪調整為2,600元，
      上訴人於110年2月18日扣減被上訴人日薪200元，被上訴
      人於110年3月2日寄發高雄市政府郵局第23號存證信函，
      以上訴人扣減日薪200元及低報勞工保險投保薪資，違反
      勞動契約及勞工法令，致有損害勞工權益之虞，依勞基法
      第14條第1項第6款終止兩造間之勞動契約，上開存證信函
      已送達上訴人。
（二）被上訴人於任職期間之特別休假均未休，上訴人亦未發給
      特休未休工資。
（三）被上訴人於104年7月28日至105年4月30日之勞工保險月投
      保薪資為43,900元，105年5月1日起為45,800元。
（四）被上訴人任職期間之每月工資如被上訴人起訴狀第6-7頁
      明細及原證1薪資袋所載；被上訴人於勞動契約終止前6個
      月（109年9月至110年2月）之平均工資為50,783元【（57
      ,200元×5＋18,700元）÷6＝50,783元，元以下四捨五入】。
五、本院之判斷：
（一）按雇主違反勞動契約或勞工法令，致有損害勞工權益之虞
      者，勞工得不經預告終止契約，勞基法第14條第1項第6款
      定有明文。又勞工月投保薪資之申報係屬有關勞工保險之
      事務，應由投保單位按勞工之月薪資總額，依投保薪資分
      級表之規定，向保險人覈實辦理，投保單位向保險人申報
      勞工之月投保薪資，係履行其公法上之義務，並無與勞工
      合意不據實申報之餘地，此觀勞工保險條例第14條第1項
      、第2項、第14條之1第1項規定之意旨自明。是投保單位
      縱與勞工合意將投保薪資金額以多報少或以少報多，仍應
      依法據實申報月投保薪資額，無從憑以解免其據實申報之
      義務（最高法院107年度台上字第1854號判決意旨參照）
      。查兩造就被上訴人自104年8月至109年11月止之每月工
      資係如被上訴人起訴狀第6-7頁明細所載（見原審勞專調
      卷第19至20頁）乙節並不爭執，堪認被上訴人每月薪資均
      不低於55,000元，則其月投保薪資應為45,800元，然上訴
      人僅以20,008元至23,800元不等之月投保薪資為被上訴人
      投保，此有被上訴人之勞保投保資料表在卷可稽（見原審
      勞專調卷第34至35頁），確已低報被上訴人之勞工保險投
      保薪資，且上訴人就此亦不爭執（見本院卷第52頁），其
      所為已影響被上訴人依勞工保險條例所得領取之各項勞保
      給付及依就業保險法所得請領之失業給付金額，致有損害
      被上訴人權益之虞，被上訴人自得依勞基法第14條第1項
      第6款之規定終止兩造間之勞動契約，應可認定。
　(二)次按勞工依勞基法第14條之規定終止勞動契約時，雇主應
      發給勞工資遣費，勞基法第14條第4項準用同法第17條定
      有明文。而依勞工退休金條例第12條第1項規定：勞工適
      用勞工退休金條例之退休金制度者，適用該條例後之工作
      年資，於勞動契約依勞基法第11條、第13條但書、第14條
      及第20條或職業災害勞工保護法第23條、第24條規定終止
      時，其資遣費由雇主按其工作年資，每滿一年發給二分之
      一個月之平均工資，未滿一年者，以比例計給；最高以發
      給六個月平均工資為限，不適用勞基法第17條之規定。再
　　　「平均工資」係指計算事由發生之當日前六個月內所得工
      資總額除以該期間之總日數所得之金額，勞基法第2條第4
      款亦有明定。上訴人固以被上訴人並非自任職一開始就為
      日薪2,600元，以此標準計算資遣費並不公平云云。經查
      ，被上訴人於勞動契約終止前6個月之月平均工資為50,78
      3元乙節，業為兩造所不爭執，而被上訴人之任職期間係
      自104年7月28日起至110年3月2日，共5年又213日，則其
      所得請求之資遣費應為141,981元【計算式：50,783元×（
      5＋213/360）×1/2＝141,981元，元以下四捨五入】，上訴
      人前開所辯，尚屬無據，不足憑採。 
  (三)按勞工之特別休假，因年度終結或契約終止而未休之日數
      ，雇主應發給工資，勞基法第38條第4項前段定有明文。
      而發給工資之基準，應按勞工未休畢之特別休假日數，乘
      以其一日工資計發；一日工資則係勞工之特別休假於年度
      終結或契約終止前一日之正常工作時間所得之工資，亦經
      勞基法施行細則第24之1條第2項第1款第1、2目規定明確
      。上訴人雖辯稱兩造約定之日薪遠高於基本工資，其中已
      內含特別休假、退休金，被上訴人不得再請求給付特別休
      假未休工資云云，然此為被上訴人所否認，而上訴人亦就
      兩造有上開約定之事實復未舉證以實其說，自難採信。又
      被上訴人於任職期間之特別休假均未休，特休未休天數共
      60天等節，亦為上訴人所不爭執（見本院卷第52頁），本
      件被上訴人之日薪為2,600元，其得向上訴人請求之特別
      休假未休工資應為61,600元（計算式：2,600元×60天＝156
      ,000元），被上訴人僅請求147,550元，自無不可。 　　
　六、被上訴人依勞基法、勞工退休條例等規定，請求上訴人給
      付289,531元（資遣費141,981元、特休未休工資147,550
      元），及自起訴狀繕本送達翌日即110年3月19日（送達證
      書見原審勞專調卷第89頁）起至清償日止之遲延利息，為
      有理由，應予准許，原審就上開部分判命上訴人如數給付
      ，並無違誤。上訴意旨指摘原判決關於此部分不當，求予
      廢棄改判，為無理由，應予駁回。
七、據上論結，本件上訴為無理由，判決如主文。
中　　華　　民　　國　 110　　年　　12　　月　　22　　日
                            勞動法庭    
                                審判長法  官  蘇姿月
                                      法  官  郭宜芳
                                      法  官  謝雨真
以上正本證明與原本無異。
本件不得上訴。　　　　　　　　　　　　　　　
中　　華　　民　　國　　110 　年　　12　　月　　22　　日
                                      書記官  蕭家玲